最高法院民事判決　　　　　　九十六年度台上字第一０五一號
上　訴　人　世股份有限公司
　　　　　　　　　　樓
法定代理人　甲○○
訴訟代理人　謝曜焜律師
　　　　　　洪堯欽律師
　　　　　　張景源律師
上　訴　人　台新國際商業銀行股份有限公司
法定代理人　乙○○
訴訟代理人　蔡奮鯨律師
上列當事人間請求清償借款事件，兩造對於中華民國九十五年九
月二十日台灣高等法院第二審更審判決（九十五年度重上更(一)字
第八一號），各自提起上訴，本院判決如下：
    主  文
兩造上訴均駁回。
第三審訴訟費用由兩造各自負擔。
    理  由
本件上訴人台新國際商業銀行股份有限公司（下稱台新銀行）主
張：訴外人懋邦科技股份有限公司（下稱懋邦公司）於民國九十
一年九月四日與伊簽訂國內應收帳款受讓管理合約書（下稱系爭
管理合約書），同意以債權受讓承購方式，將該公司於合約期限
內對其特定買方基於買賣契約、勞務契約或其他債權契約等於一
定清償日給付一定金錢之應收帳款債權出讓。經伊選定特定買方
即上訴人世股份有限公司（下稱世公司）後，由懋邦公司同
意將其對世公司之應收帳款債權（下稱系爭債權）出讓與伊，
懋邦公司並於同年月十日以存證信函將此債權讓與事實通知世
公司。嗣懋邦公司自九十一年九月四日起至同年月二十三日止，
陸續售與世公司ＩＣ控制板，買賣價金為新台幣（下同）三千
八百二十一萬二千八百二十五元，約定付款日為九十二年一月五
日。復自九十一年十一月一日起至同年月二十二日止，陸續將積
體電路分七筆出貨與世公司，買賣價金為二千六百十四萬零七
百零四元，約定付款日為九十二年三月五日。惟世公司迄未給
付上述貨款，伊除就世公司之存款十萬八千三百六十三元抵充
受償至九十二年一月十八日止之利息債權外，尚欠六千四百三十
五萬三千五百二十九元未為清償等情。爰依債權讓與及買賣之法
律關係，求為命世公司如數給付及加計自九十二年一月十九日
起算法定遲延利息之判決（原審將第一審所為台新銀行全部勝訴
之判決於超過一千六百十五萬五千四百三十三元本息部分廢棄，
改判台新銀行在第一審之訴駁回，並將世公司其餘上訴駁回。
兩造各就其敗訴部分聲明不服）。
上訴人世公司則以：懋邦公司與台新銀行間迄無系爭債權讓與
之合意，縱依系爭管理合約書之約定，其債權讓與必須以出具管
理同意書之方式為之，即必須依管理同意書所記載之內容以決定
懋邦公司債權讓與之範圍，惟本件管理同意書所選定買方債權之
內容係交易條件為九十天Ｔ／Ｔ，交易商品為ＡＤＳＬ，受讓管
理額度為六千二百五十萬元之債權，與台新銀行主張受讓懋邦公
司出售ＩＣ控制板及積體電路等產品之價金債權，並非一致，可
見系爭債權讓與契約尚未成立。又懋邦公司九十一年九月十日寄
發存證信函予伊時，僅通知將帳款匯入台新銀行之懋邦公司帳戶
，難謂係債權讓與之通知。且當時ＩＣ控制板、積體電路等產品
所生之債權尚未發生，該通知應不生債權讓與之效力。縱認係債
權讓與之通知，充其量僅自九十一年九月四日至同年月十日間已
發生而未清償之債權，即於一千六百十五萬五千四百三十三元之
範圍內生效而已，懋邦公司尚未合法轉讓與台新銀行前，伊對懋
邦公司所為之清償，仍得對抗台新銀行等語，資為抗辨。
原審以：懋邦公司於九十一年九月四日與台新銀行簽訂系爭管理
合約書，同意以債權受讓承購方式，將系爭債權出讓。經台新銀
行選定特定買方即世公司後，由懋邦公司於同年月十日以存證
信函通知世公司。懋邦公司自九十一年九月四日至同年十一月
二十二日間對世公司之應收貨款為六千四百三十五萬三千五百
二十九元，而懋邦公司對世公司自九十一年八月十六日至同年
九月十日間之貨款債權金額為一千六百十五萬五千四百三十三元
等事實，為兩造所不爭，復有系爭管理合約書、存證信函、統一
發票、出貨單等件影本在卷可稽，堪信為真實。查系爭管理合約
書第一條第一項第二款約定：「應收帳款之受讓管理，以貴行（
指台新銀行）出具管理同意書並經立約人（指懋邦公司）承諾時
成立，並同意依下列方式辦理．．．(二)買方選定後，由貴行出具
管理同意書予立約人，立約人應將對所有經選定之買方因銷貨或
提供勞務等取得之所有應收帳款債權（含現在及將來發生，且不
論該等應收帳款債權是否為貴行所核准額度內之帳款債權）讓與
貴行」，足見懋邦公司將台新銀行選定之買方因銷貨或提供勞務
所取得之應收帳款債權讓與予台新銀行，於台新銀行出具管理同
意書，經懋邦公司承諾時，對於特定買方之債權讓與契約即成立
。台新銀行於九十一年九月四日出具國內應收帳款受讓管理同意
書，選定世公司為特定買方，懋邦公司於同日承諾，有該管理
同意書附卷可稽。依前開約定，懋邦公司已將其對世公司現在
及將來應收帳款讓與台新銀行，洵堪認定。世公司辯稱系爭債
權讓與契約尚未成立，自無足取。次查懋邦公司於九十一年九月
十日以台北光復郵局（台北八六支局）第六七五號存證信函通知
世公司：「．．．自九十一年八月十六日交貨發票日起，至台
新銀行通知貴公司終止應收帳款受讓管理合約日止，本公司對貴
公司之所有應收帳款債權將全數轉移予台新銀行．．．」，有該
存證信函附卷可憑。是懋邦公司已對世公司為債權讓與之通知
，台新銀行與懋邦公司間之債權讓與，於九十一年九月十日對世
公司發生效力，要無庸疑。又債權讓與之範圍，應以通知債務
人之內容為準，即懋邦公司所轉讓之債權係對世公司所有應收
帳款債權，並非針對特定買賣債權，此觀前開存證信函之內容即
明。世公司以台新銀行係選定懋邦公司出售ＡＤＳＬ之價金債
權為特定債權轉讓諸語置辯，尚非可採。按債權人除依債權之性
質或依當事人之特約或債權禁止扣押者，不得為讓與外，得將債
權讓與於第三人。債權之讓與，非經讓與人或受讓人通知債務人
，對債務人不生效力，但法律另有規定者，不在此限。民法第二
百九十四條、第二百九十七條第一項分別定有明文。債權讓與契
約係以移轉特定債權為其標的，屬於處分行為，債權讓與契約發
生效力時，債權即行移轉於相對人，為準物權契約。將來債權係
附停止條件或始期之債權讓與，雖非法所不許，然此類將來債權
，債權讓與契約成立時尚未存在，如受通知時債權仍未發生，自
須於實際債權發生時再為通知，始能發生移轉效力。本件讓與之
債權，須由台新銀行出具受讓管理同意書經懋邦公司同意後，始
讓與予台新銀行，為附停止條件將來債權之讓與，依上說明，應
於停止條件成就，債權讓與發生效力時，將該條件已成就之債權
讓與另行通知債務人即世公司，始對之發生債權讓與之效力。
從而懋邦公司於九十一年九月十日通知世公司債權讓與，僅於
九十一年八月十六日起至同年九月十日止已發生之債權範圍內，
對世公司發生債權讓與之效力。至台新銀行雖主張九十一年九
月十日之後，懋邦公司於發票上加註「本發票之債權已轉讓與台
新銀行」等語，但經勘驗世公司收受懋邦公司之發票收執聯上
，並無任何債權讓與通知之字句，並有世公司提出之統一發票
影本存卷可稽，自無從憑此即認於九十一年九月十日之後，懋邦
公司或台新銀行有向世公司再為債權讓與之通知，從而台新銀
行僅受讓懋邦公司對世公司自九十一年八月十六日至同年九月
十日間之貨款債權一千六百十五萬五千四百三十三元，要可認定
。則世公司於九十一年十月二十五日陸續給付貨款予懋邦公司
，係在受債權讓與通知後，對台新銀行當不生效力。綜上所述，
台新銀行本於債權讓與及買賣之法律關係，請求世公司給付一
千六百十五萬五千四百三十三元本息，為有理由，應予准許。至
逾此範圍所為之請求，為無理由，應予駁回。因而將第一審所為
台新銀行全部勝訴之判決於超過一千六百十五萬五千四百三十三
元本息部分廢棄，改判台新銀行在第一審之訴駁回，並將世公
司其餘上訴駁回，經核於法洵無違誤。按由自己行為表示以代理
權授與他人或知他人表示為其代理人而不為反對之表示者，對於
第三人應負授權人之責任。但第三人明知其無代理權或可得而知
者，不在此限，民法第一百六十九條定有明文。是以本人應負表
見代理之責任，必須於該當法律行為發生前或後，有表見之事實
存在，且該第三人係善意無過失者，始足當之。查世公司並未
證明其清償行為有表見之事實存在，則其抗辯清償之效力應及於
台新銀行云云，尚屬無稽，併予敘明。兩造上訴論旨，徒執陳詞
就原審取捨證據、認定事實及解釋契約之職權行使，並就原審所
為論斷，泛言未論斷，各自指摘原判決其不利部分為不當，聲明
廢棄，均為無理由。
據上論結，本件兩造上訴均為無理由。依民事訴訟法第四百八十
一條、第四百四十九條第一項、第七十八條，判決如主文。
中　　華　　民　　國　九十六　年　　五　　月　　十　　日
                      最高法院民事第七庭
                          審判長法官  劉　延　村
                                法官  劉　福　來
                                法官  黃　秀　得
                                法官  吳　謀　焰
                                法官  李　寶　堂
      本件正本證明與原本無異
                                      書  記  官
中　　華　　民　　國　九十六　年　　五　　月　二十一　日
                                                      Ｑ
